【裁判字號】    89,訴,1075
【裁判日期】    900316
【裁判案由】    搶奪等
【裁判全文】
臺灣臺北地方法院刑事判決                        八十九年度訴字第一七五號
    公  訴  人  臺灣臺北地方法院檢察署檢察官
    被      告  丁○○
右列被告因搶奪等案件，經檢察官提起公訴（八十八年度偵字第二五九一二號），本
院判決如左：
    主  文
丁○○意圖為自己不法之所有，而搶奪他人之動產，處有期徒刑拾月。
被訴恐嚇取財未遂部分無罪。
    事  實
一、丁○○意圖為自己不法之所有，於民國八十八年十一月二十二日晚上八時三十分
    許（起訴書誤載為晚上十時三十分），前往臺北市○○街一二七號之奇珍銀樓，
    佯裝欲購買金飾，老板丙○○取出三條黃金項鍊供其挑選，丁○○竟乘丙○○不
    備之際，搶奪該三條黃金項鍊，得手後旋即騎乘機車逃逸，嗣於同年月二十四日
    晚上六時許，為警循線在臺北市○○街三六巷口查獲，並於其身上扣得黃金項鍊
    二條、於臺北市○○○路○段九六號瑞昌當舖內扣得已遭丁○○典當之黃金項鍊
    一條。
二、案經臺北市政府警察局文山第二分局報請臺灣臺北地方法院檢察署檢察官偵查起
    訴。
    理  由
壹、有罪部分：
一、訊據被告丁○○對於在右揭時地搶奪被害人丙○○所有之黃金項鍊之事實供承不
    諱，核與被害人丙○○於警偵訊及本院調查時指訴之情節相符（見八十八年十一
    月二十四日警訊筆錄、八十九年一月二十日偵訊筆錄、本院八十九年九月五日訊
    問筆錄），並有贓物認領保管單、典當紀錄各一紙附卷可資佐證。本案事證明確
    ，被告犯行洵堪認定，應依法論科。
二、核被告所為，係犯刑法第三百二十五條第一項之搶奪罪。爰審酌被告犯罪後坦承
    犯行，惟已有竊盜、違反麻醉藥品管理條例案件前科，於假釋期間猶不知悔悟慎
    行，再犯本罪，足見品行非佳，所為影響社會治安，與被害人丙○○前係同學關
    係，所搶奪之財物價值，暨其生活狀況、智識程度、犯罪之動機、目的、手段、
    所生危害等一切情狀，量處如主文所示之刑。
三、公訴意旨另以：被告丁○○於八十八年十一月二十二日下午三時三十分許，意圖
    為自己不法所有並基於概括之犯意，以騎乘車牌ＩＢＲ－三○七號重型機車之方
    式尋找目標，並在臺北市○○○路○段九七巷八號前，出手搶奪路人即被害人乙○○所有，裝有易利信行動電話乙具、健保卡乙張、合作金庫存摺乙本等財物之
    黑色手提包乙只，迄八十八年十一月二十四日晚上六時許，在臺北市○○街三六
    巷口，為警盤檢時，始查獲被告到案，並扣得易利信行動電話乙具、健保卡乙張
    、合作金庫存摺乙本、黑色手提包乙只等物，因認被告上開行為亦涉有刑法第三
    百二十五條第一項之搶奪罪嫌。
（一）公訴人認被告另涉嫌搶奪被害人乙○○之皮包，無非係以被害人乙○○之指述
      、證人范美智之證詞、典當紀錄、贓物認領保管單各一份等為依據。訊據被告
      堅詞否認涉有公訴人所指該搶奪犯行，辯稱：乙○○之皮包，伊係在臺北市○○街六六巷五號旁拾獲，雖將其內之行動電話典當得款花用，惟並無搶奪行為
      等語。
（二）經查：被害人乙○○固於八十八年十二月二十四日在臺北市政府警察局文山第
      二分局景美派出所警員訊問時指述：我於八十八年十一月二十二日下午三時三
      十分許，在臺北市○○○路○段九七巷八號前遭不名男子騎乘黑色機車搶奪皮
      包，今日警方查獲易利信行動電話、存摺、黑色手提包都是我被搶的東西，搶
      嫌丁○○經我當面指認，從體形、身材、高度確為當日搶我的人無誤，但臉我
      無法確認，因當時搶嫌戴全罩式安全帽：：，雖然被搶當時，我因嫌犯戴安全
      帽無法看見臉孔，但我從嫌犯的體形、高度及舉止、習慣、動作及背影，我可
      以確定他是當日的搶嫌等語（見八十八年十一月二十四日警訊筆錄）。惟本院
      向臺北市政府警察局文山第二分局萬盛派出函調被害人乙○○案發當日之報案
      筆錄，其係指稱：我從羅斯福路五段徒步帶小孩欲返回住處，行經羅斯福路五
      段九七巷八號時，搶嫌突然從我背後騎乘不詳車號機車，速度很快將我推倒，
      並將我背在左肩之黑色手提背包搶走，當時時間約為下午三時三十分許，搶嫌
      便由巷口左轉往羅斯福路方向逃逸，我當時因被推倒在地，大喊搶劫，並未看
      清楚搶嫌特徵，因當時速度很快，所以我一時反應不過來等語（見八十八年十
      一月二十二日警訊筆錄）。經本院傳訊證人乙○○到庭，其結證：八十八年十
      一月二十二日在羅斯福路五段九十七巷八號前，有一騎士騎乘機車從我旁邊經
      過，將我推倒後迅速搶奪我的皮包，當時我立即大喊搶劫，想到被搶要記下車
      號，但因為車速太快，該機車往前行進約十公尺後左轉，我來不及記下車號，
      只看到該騎士是比較粗壯的體型，我只看到背影：：，指認嫌犯時，我是在景
      美派出所看嫌犯的背影，我沒有看他的臉，當時我是說我可以確認搶奪我之人
      的背影與該嫌犯極為相似，但我並沒有確認是他，而且我不可能知道搶嫌的舉
      止、動作、習慣，我沒有從這些特徵來指認嫌犯，八十八年十一月二十四日之
      警訊筆錄我可能沒有看清楚就簽名：：，我現在已無法確認搶奪我皮包之人等
      語（見本院八十九年十月六日筆錄）。由此足徵被害人乙○○並未看到搶嫌之
      面貌，且因遭搶時間短促，無法辨識搶嫌之舉止、動作、習慣等特徵，亦未及
      記下搶嫌騎乘機車之車號、車型，雖其於臺北市政府警察局文山第二分局景美
      派出所指認被告之背影與搶嫌之背影相似，惟仍無法確認被告即為搶奪皮包之
      人。又被告持被害人乙○○所有行動電話前往瑞昌當舖典當，雖有證人即瑞昌
      當舖負責人范美智之證詞及典當紀錄一紙可參，惟被告辯以被害人乙○○之皮
      包係其拾獲；而刑事訴訟法上所謂認定犯罪事實之證據，係指足以認定被告確
      有犯罪行為之積極證據而言，是該項證據自須適合於被告犯罪事實之認定，始
      得採為斷罪資料；被告辯稱拾獲被害人乙○○皮包一情，又非絕無可能，故尚
      難以擬制推測之方法，遽認被告搶奪被害人乙○○皮包，而論以搶奪罪刑。
（三）此外，復查無其他積極事證足資認定被告涉有搶奪被害人乙○○皮包犯行，原
      應為無罪之諭知，惟公訴意旨認此部分與前開有罪部分有連續犯之裁判上一罪
      關係，爰不另為無罪之諭知，附此敘明。至於被告拾獲被害人乙○○皮包後，
      將其內之行動電話及前於駕駛之營業用小客車內拾獲另支行動電話，持往瑞昌
      當舖典當得款花用，所為涉及侵占遺失物罪嫌部分，應由檢察官另行處理。
貳、無罪部分：
一、公訴意旨另以：被告丁○○於八十八年十一月下旬，意圖為自己不法之所有，至
    被害人高全發（起訴書誤載為高金發）位於臺北市○○街六九之二號二樓之住處
    ，向高全發恐嚇稱：須交付新臺幣（下同）五千五百元後，始交還先前高全發遭
    竊之車牌ＦＸＫ－三五０號機車等語，然因高全發並不接受該條件而未遂。迨八
    十八年十一月二十四日晚上六時許，在臺北市○○街三六巷口，為警盤檢時，始
    查獲被告丁○○到案，因認被告涉有刑法第三百四十六條第一項、第三項之恐嚇
    取財未遂罪嫌。
二、按犯罪事實應依證據認定之，無證據不得推定其犯罪事實；又不能證明被告犯罪
    者，應諭知無罪之判決，刑事訴訟法第一百五十四條、第三百零一條第一項分別
    定有明文。又以被害人之陳述為認定犯罪之依據時，必其陳述並無瑕疵，且就其
    他方面調查，又與事實相符，始能認有證據能力，最高法院六十一年臺上字第三
    ０九九號著有判例可資參照。所謂無瑕疵，係指被害人所為不利被告之陳述，與
    社會上一般生活經驗或卷存其他客觀事實並無矛盾而言，至所謂就其他方面調查
    認與事實相符，非僅以所援用之旁證足以證明被害結果為已足，尤須綜合一切積
    極佐證，除認定被告確為加害人之可能外，在推理上無從另為其他合理原因之假
    設，有不合於此，即不能以被害人之陳述做為論斷之證據。次按刑事訴訟法上所
    謂認定犯罪事實之證據，係指足以認定被告確有犯罪行為之積極證據而言，該項
    證據自須適合於被告犯罪事實之認定，始得採為斷罪資料；且認定不利於被告之
    事實，須依積極證據，苟積極證據不足為不利於被告事實之認定時，即應為有利
    於被告之認定，更不必有何有利之證據；如未能發現相當證據，或證據不足以證
    明，自不能以推測或擬制之方法，以為裁判之基礎，分別有最高法院二十九年上
    字第三一○五號、三十年上字第八一六號、四十年臺上字第八六號判例可資參照
    。
三、公訴人認被告涉嫌向被害人高全發恐嚇取財未遂，無非係以證人戊○○之證詞為
    依據。訊據被告堅詞否認涉有公訴人所指恐嚇取財未遂犯行，辯稱：伊鄰居己○○之機車曾經遭竊，伊告知己○○快速道路上有一輛機車沒有大牌，車子顏色很
    像該失竊機車，己○○前往查看發現確係失竊機車，即給予伊三千元酬勞，伊並
    未恐嚇取財，後來鄰居高全發之機車不見，伊詢問是否需要協助尋車，如果找到
    機車，要給予五千五百元酬勞，但高全發拒絕，伊即未協助尋找機車，並未向高
    全發恐嚇取財等語。
四、經查：
（一）證人戊○○即高全發之子雖於警訊時指證：ＦＸＫ－三五０號機車是我父親高
      全發所有及使用，於八十八年十一月二十一日在自宅樓下失竊，失竊約四天有
      一綽號阿達者，前來按門鈴稱他知道車在那裏，只要付五千五百元即能交還該
      車，我父親不同意，所以至今尚未找到：：，丁○○之前亦以同手法勒索臺北
      市○○街四二號之己○○家人五千元，得手三千五百元等語（見八十八年十二
      月十三日警訊筆錄）；惟於本院調查時卻結稱：ＦＸＫ－三五０號機車係我父
      親所有使用並登記在他名下，該機車曾經失竊，失竊後約二、三天，被告來按
      門鈴，我母親開門與被告對話，被告原要找我父親，但我父親不在，被告就詢
      問我母親機車是否不見，我母親回稱是，被告即稱他有朋友有辦法找到機車，
      但如果找到，要求我們付幾千元，我母親回覆機車已經申報遺失，不需要協助
      ，被告即離開：：，因為被告係表示其朋友有辦法找到機車，並未表示知悉機
      車在何處，故我不認為機車在被告手上，且先前已遺失數輛機車，都申報遺失
      ，不在乎可否找回ＦＸＫ－三五０號機車，故不會害怕如不付款，將無法取回
      機車：：，警訊時警察自己表示曾在我們社區聽聞己○○家所有之機車被竊後
      ，遭被告勒索得款三千五百元，詢問我們是否聽聞該事，我和我母親均表示沒
      有注意這件事，我並沒有向警察說我知道發生這件事等語在卷（見本院九十年
      二月二十一日訊問筆錄）。證人高全發亦到庭證稱：我並沒有被恐嚇取財，只
      是聽鄰居七嘴八舌在說車子丟了，付幾千元就有人會將機車找回，至於何人會
      將機車找回，我並沒有聽說等語（見本院八十九年十月六日訊問筆錄）。另證
      人己○○經傳訊到院亦結證：我兒子許敬揚之機車曾於八十八年底、八十九年
      初不見，我向鄰居表示如果幫忙找到，會答謝找到的人，車子後來是被告找到
      ，我有給被告二、三千元做為酬勞，被告並沒有向我或家人恐嚇稱須給付款項
      才要返還機車，我及家人確實沒有遭恐嚇取財等語明確（見本院八十九年九月
      五日訊問筆錄）。綜上證人證述情節，核與被告供述內容相符，堪證被告所辯
      應非虛妄，堪予採信。
（二）另警訊時以秘密證人Ａ１身分應訊之證人雖指稱：我知道丁○○之鄰居住臺北
      市○○街四二號叫銘山者，日前機車失竊被丁○○勒索五千元，已得手二千五
      百元等語（見八十八年十二月二日警訊筆錄）；惟揆諸訊問警員甲○○於本院
      證述：Ａ１並非被告所居住之社區居民，應該未曾遭被告恐嚇取財，但是曾聽
      該社區居民提過被告恐嚇取財之事等語（見本院九十年二月十三日訊問筆錄）
      ，足見Ａ１警訊時所述被告犯罪情節係屬傳聞證據，且與證人戊○○、高全發
      、己○○上開證詞齟齬，是該審判外之陳述，不足為認定被告犯罪之依據，亦
      無傳訊該證人必要，併此敘明。此外，復查無其他積極事證足資認定被告涉有
      恐嚇取財之犯行，既不能證明被告犯罪，依法自應為無罪之諭知。
據上論斷，應依刑事訴訟法第二百九十九條第一項前段、第三百零一條第一項，刑法
第三百二十五條第一項，判決如主文。
本案經檢察官羅月君到庭執行職務
中      華      民      國    九十    年      三      月      十六      日
                                  臺灣臺北地方法院刑事第四庭
                                        法  官  吳靜怡
右正本證明與原本無異。
如不服本判決，應於判決送達後十日內，向本院提出上訴狀。
                                        書記官  李春松
中      華      民      國    九十    年      三      月      十六      日
附錄本案論罪科刑法條全文：
中華民國刑法第三百二十五條 (普通搶奪罪)
意圖為自己或第三人不法之所有，而搶奪他人之動產者，處六月以上五年以下有期徒
刑。
因而致人於死者，處無期徒刑或七年以上有期徒刑，致重傷者，處三年以上十年以下
有期徒刑。
第一項之未遂犯罰之。


司法院資訊處製作；財團法人民間司法改革基金會備份。
